【裁判字號】    98,消債抗,2
【裁判日期】    980123
【裁判案由】    清算事件
【裁判全文】
臺灣雲林地方法院民事裁定             98年度消債抗字第2號
抗  告  人  甲○○
                      巷8之2.
上列抗告人因消費者債務清理事件聲請清算及保全處分，對於中
華民國97年12月9 日本院97年度消債清字第29號裁定提起抗告，
本院裁定如下：
    主  文
抗告駁回。
抗告程序費用新台幣壹仟元由抗告人負擔。
    理  由
一、本件抗告意旨略以：坐落中壢市○○段10地號土地，及其上
    同地段540 建號建物（下稱系爭房地）之現時價格已非聲請
    清算時之新台幣（下同）176 萬元，抗告人於民國97年10月
    底收受台灣桃園地方法院民事執行處之通知，因系爭建物第
    2 次拍賣為無人應買，現第3 次拍賣價格僅餘107 萬6 千元
    ，足見系爭房地價值銳減。又抗告人現時存款核與本院認定
    之14餘萬元不符，且社會景氣不佳，抗告人任職公司縮編，
    因抗告人年事已高，競爭力及體力均不如年輕同僚，是抗告
    人現時已無工作收入。抗告人願將系爭房地拍賣償債，絕非
    藉消債條例以逃避債務之僥倖者，僅因年事已高，工作能力
    已不如以往，又遭逢晚年失業、系爭房地拍賣、身罹高血壓
    等疾病，及現無任何薪資所得可供償債，經濟實為窘困，期
    能准許抗告人清算程序開始，為此提起抗告。
二、按債務人不能清償債務或有不能清償之虞者，得依本條例所
    定更生或清算程序，清理其債務，消費者債務清理條例第 3
    條定有明文。又聲請更生或清算不合程式或不備其他要件者
    ，法院應以裁定駁回之，但其情形可以補正者，法院應定期
    間先命補正，復為同條例第8 條所明定。
三、經查，抗告人主張其因信用卡契約及消費借貸而對於金融機
    構負有債務，債務總金額為1,591,784 元，抗告人於消費者
    債務清理條例施行時，曾於97年8 月間以書面向最大債權金
    融機構台灣新光銀行股份有限公司請求共同協商債務清償方
    案，惟因無法負擔任何還款條件而協商不成立等情，有其提
    出財團法人金融聯合徵信中心當事人綜合信用報告─債務清
    理條例前置協商專用債權人清冊、台灣新光銀行債權管理部
    前置協商不成立通知書為證，自堪信為真實。抗告人雖以上
    開情詞置辯其有不能清償債務之情事，然：
  (一)依抗告人之全國財產稅總歸戶財產查詢清單內容所示，抗告
    人名下尚有系爭房地，抗告人雖以系爭房地經台灣桃園地方
    法院97年度司執字第23929 號清償債務強制執行事件通知第
    2 、3 次公開拍賣之最低拍賣價格分別為176 萬元、140 萬
    9 千元，辯稱系爭房地價額僅為140 萬9 千元等語，固據其
    提出台灣桃園地方法院民事執行處97年8 月28日桃院永97司
    執鳳字第23929 號、97年10月24日桃院永97司執鳳字第2392
    9 號通知為證。惟抗告所陳上開價額乃指系爭房地之拍賣最
    低價額，而此價額乃法院所訂定之拍賣最低價額，僅在限制
    投標人出價不得少於此數，其願出之最高價額，並無限制，
    則苟抗告人所有之系爭房地果值高價，於公告拍賣之後，應
    買人競相出價，自得以公平之價格賣出，非謂系爭房地價額
    即係該拍賣最低價額。是原審據此認定系爭房地於抗告人聲
    請清算及保全處分時之價額至少尚有176 萬元之情，自屬有
    據，要無違誤可言。故抗告人持上開通知，並進而辯稱系爭
    房地價額僅為140 萬9 千元等語，要嫌速斷，尚不足取。
  (二)抗告人再辯稱其現時已無存款，且亦無工作收入，實有不能
    清償債務之情事等語，並提出存摺為證。然有關抗告人於97
    年8 月間因無法負擔任何還款條件而協商不成立乙節, 已如
    前述，則審酌抗告人是否有不能清償債務之情形存在，當以
    抗告人聲請清算及保全處分時之財產狀況為斷。觀之抗告人
    聲請清算及保全處分時所提出之存摺明細、日常生活必要支
    出明細表、陳報狀、怡菖企業有限公司薪資表所示內容, 乃
    抗告人於上開時點之存款有14 餘萬元，且每月工作收入約2
    萬元等各情，是原審據此認定抗告人於聲請清算及保全處分
    時之存款有14餘萬元，且每月工作收入約2 萬元等各情，自
    屬有據，要無違誤可言。故抗告人嗣持其現已無存款，且亦
    無工作收入等情，並進而辯稱其有不能清償債務等語，自屬
    無據，尚不足取，自堪認抗告人於聲請清算及保全處分之際
    應無不能清償債務之情事。
  (三)此外，抗告人迄仍無法舉證證明其於聲請清算及保全處分之
    際有不能清償債務之情為真，是抗告人置辯其有不能清償債
    務等語，自不足取。是抗告人清算之聲請既不符合消費者債
    務清理條例第3 條所定要件，且上開欠缺又屬無從補正，依
    上開規定，自應以裁定駁回其聲請。原審法院駁回抗告人清
    算及保全處分之聲請，於法尚無不合，抗告人求予廢棄，為
    無理由，應予駁回。
四、據上論結，本件抗告為無理由，依消費者債務清理條例第15
    條、第495 條之1 第1 項、第449 條、第95條、第78條，裁
    定如主文。
中    華    民    國    98    年    1     月    23    日
                民事第二庭  審判長法  官  黃一馨
                                  法  官  李秋瑩
                                  法  官  陳秋如
上為正本係照原本作成
不得再抗告
中    華    民    國    98    年    1     月    23    日
                                  書記官  楊麗雪


司法院資訊處製作；財團法人民間司法改革基金會備份。
